最高法院刑事判決　　　　　　　　　　　　　　　九十一年度台上字第三○六九號
　　上　訴　人　甲○○
右上訴人因背信等罪案件，不服臺灣高等法院中華民國九十一年三月十五日第二審更
審判決（八十九年度重上更(七)字第二四六號，起訴案號：臺灣臺北地方法院檢察署八
十一年度偵字第四二五九號、第五二二八號），提起上訴，本院判決如左：
    主  文
上訴駁回。
    理  由
一、背信部分：
按刑事訴訟法第三百七十七條規定，上訴於第三審法院，非以判決違背法令為理由，
不得為之。是提起第三審上訴，應以原判決違背法令為理由，係屬法定要件。如果上
訴理由狀並未依據卷內訴訟資料，具體指摘原判決不適用何種法則或如何適用不當，
或所指摘原判決違法情事，顯與法律規定得為第三審上訴理由之違法情形，不相適合
時，均應認其上訴為違背法律上之程式，予以駁回。本件原判決撤銷第一審法院諭知
上訴人甲○○無罪之判決，改判論處上訴人為他人處理事務，意圖為自己不法之利益
而為違背其任務之行為，致生損害於本人之利益罪刑（處有期徒刑三月，如易科罰金
以三百元折算一日，與後述詐欺取財罪論處之有期徒刑三月，如易科罰金以三百元折
算一日，定應執行有期徒刑五月，如易科罰金以三百元折算一日）。上訴人就原判決
關於背信部分之上訴意旨略稱：（一）原審受命法官於民國九十一年二月五日開庭訊
問後，同時諭知同年月二十六日續行調查及同年三月一日進行審判，並將制式送達證
書交予上訴人及選任辯護人當場簽收，嗣於同年二月二十六日調查期日，證人林清源
具狀拒絕作證，上訴人又認為證人賴河村所證仍有疑義，乃聲請傳喚賴河村作證，原
審受命法官稍事斟酌，即諭知原定之審判期日取消，本件候核辦，此調閱開庭錄音帶
即可確知，詎原審法院仍於業經取消之審判期日進行審判，原判決自有刑事訴訟法第
三百七十九條第六款、第十一款之違法。（二）委任乃契約，代理權授與則係單獨行
為，兩者並非相同，依修正前民法第五百三十一條規定，委任事務之處理，若須為法
律行為，而該法律行為應以文字為之者，則其處理權之授與亦應以文字為之。而修正
後民法第五百三十一條復增訂：「其授與代理權者，代理權之授與亦同」之規定。故
而上訴人與告訴人余志堅縱有委任契約之合意，惟有無授與代理權之書面授權書，是
否可謂余志堅已授與上訴人強制執行代理權﹖上訴人是否有權自書授權書並代蓋告訴
人之印章﹖均非無疑，原判決將委任契約與代理權之授與混為一談，於法有違。（三
）餘上訴理由引用歷次上訴理由書狀，不另贅述云云。
惟查原判決依憑告訴人余志堅之指訴、上訴人供認：告訴人確曾將對曾子龍本票債權
強制執行未獲全數清償而取得之債權憑證交予其任合夥人之律師事務所保管，該債權
憑證伊已於八十年八月間寄還告訴人等語、證人曾萬變在偵查、上訴審、更(三)審之證
述、證人翁郁君於更(一)審及原審分別證稱：「甲○○有拿一張余志堅對曾子龍之債權
憑證交給我，並為余志堅書寫強制執行聲請狀」、「他（指上訴人）沒有跟我談這個
案子，只是余志堅打電話問我曾子龍的案子辦得怎麼樣了，後來問賠償金的案子有託
我們強制執行，但不知處理的如何」及卷附之債權憑證影本等證據資料，認定上訴人
有其事實欄所載之背信犯行，已於理由內詳敘其調查證據之結果及取捨證據認定之理
由。並就上訴人否認犯罪之辯解及證人翁郁君、曾萬變另有利於上訴人之證言，認均
非可採，一一予以指駁、說明。復於理由內列舉事證，說明：（一）告訴人就其交付
上開債權憑證予上訴人之時間，雖有不同之指述，但以其在更(一)審所稱之七十九年七
月五日較為可採。（二）告訴人委任上訴人處理本件強制執行事務，非以訂立書面委
任契約為必要，至於受任人應提出之委任狀，告訴人已授權上訴人使用原存於其事務
所之印章或代刻其印章蓋用制作（見原判決第十頁第十六行至第十三頁第九行）。（
三）上訴人經合法傳喚無正當理由不到庭，爰不待其陳述逕行判決。從形式上觀察，
原判決並無未依法律規定即不待上訴人到庭逕行審判、未予上訴人最後陳述機會、適
用法則不當等違背法令之情形。上訴意旨（二）執原判決理由內已詳予說明之事項，
指摘原判決適用法則不當，顯不足以辨識原判決已具備違背法令之形式要件。再者審
判期日一經審判長指定，為使訴訟程序得以迅速進行，以不許變更或延展為原則，如
有重大事由或特別規定，固仍許其變更或延展，惟此乃審判長之職權，此觀諸刑事訴
訟法第六十四條第一項之規定甚明。卷查原審審判長指定九十一年三月一日上午九時
四十分為審判期日，該期日傳票並於九十一年二月五日由書記官送達予上訴人及其選
任辯護人羅明文律師收受，有送達證書二紙在卷可稽（見原審卷第二○三頁、二○四
頁），而遍查全卷並無審判長諭命變更或延展該審判期日之證據資料，則原判決以上
訴人於審判期日經合法傳喚無正當理由不到庭，而不待其陳述逕行判決，並未違法。
上訴意旨（一）以原定審判期日業經取消云云，指摘原判決違背刑事訴訟法第三百七
十九條第六款、第十一款之規定，自非依據卷內資料而為主張。又刑事訴訟法規定各
種文書之制作，應具備一定程式者，其引用其他文書替代，必須法有特別規定始可（
如同法第四十八條、第三百七十三條），同法第三百八十二條所稱上訴書內應敘述之
上訴理由，係指上訴狀本身應敘述上訴理由，非可引用其他文書內之記載替代，上訴
意旨（三）敘明引用歷次上訴理由狀為本件上訴理由，自難謂其上訴已合乎法律上之
程式。綜上所論，上訴人就原判決關於背信部分之上訴，違背法律上之程式，應予駁
回。又本部分雖屬刑事訴訟法第三百七十六條第五款所列之案件，惟於修正刑事訴訟
法施行前，原得上訴於第三審法院，且已於八十一年七月五日繫屬於第一審法院，依
刑事訴訟法施行法第五條第一項規定，本部分仍應依施行前之法定程序終結之，附此
敘明。
二、詐欺取財部分：
按刑法第三百三十九條之詐欺罪，經第二審判決者，不得上訴於第三審法院，刑事訴
訟法第三百七十六條第四款定有明文。原判決關於上訴人詐欺取財部分，係依刑法第
三百三十九條第一項規定，論處上訴人意圖為自己不法之所有，以詐術使人將本人之
物交付罪刑。經查該罪名屬刑事訴訟法第三百七十六條第四款之案件，既經第二審判
決，自不得上訴於第三審法院，上訴人就此部分竟仍提起上訴，顯為法所不許，亦應
駁回。
據上論結，應依刑事訴訟法第三百九十五條前段，判決如主文。
中      華      民      國    九十一    年      六      月      六      日
                              最高法院刑事第一庭
                                  審判長法官  施  文  仁
                                        法官  林  永  茂
                                        法官  蕭  仰  歸
                                        法官  花  滿  堂
                                        法官  陳  世  淙
      右正本證明與原本無異
                                              書  記  官
中      華      民      國    九十一    年      六      月     十二     日
